臺灣士林地方法院刑事裁定
111年度單禁沒字第308號
聲  請  人  臺灣士林地方檢察署檢察官
被      告  許佳綸



上列聲請人因被告違反毒品危害防制條例案件（110年度偵字第1
6100、16535號18989、111年度偵字第1453號），聲請單獨宣告
沒收（111年度執聲字第544號），本院裁定如下：
    主  文
扣案如附表所示之物均沒收銷燬之。
    理  由
一、聲請意旨略以：被告許佳綸前所涉違反毒品危害防制條例案
    件，經本院以111年度審重訴字第2號判決公訴不受理在案。
    惟扣案如附表所示之物，經送驗均檢出第二級毒品甲基安非
    他命成分，核屬違禁物，爰依刑法第40條第2項、第38條第1
    項之規定，聲請裁定宣告沒收等語。
二、按查獲之第一、二級毒品及專供製造或施用第一、二級毒品
    之器具，不問屬於犯罪行為人與否，均沒收銷燬之，毒品危
    害防制條例第18條第1項前段定有明文。次按供犯罪所用之
    物，屬於犯罪行為人者，得沒收之；違禁物，不問屬於犯罪
    行為人與否，沒收之，且得單獨宣告沒收，刑法第38條第1
    項、第2項前段、第40條第2項定有明文。而甲基安非他命核
    屬毒品危害防制條例第2條第2項第2款所規定之第二級毒品
    ，依同條例第11條第2項之規定，不得持有，故屬違禁物，
    不問屬於犯罪行為人與否，應依毒品危害防制條例第18條第
    1項前段之規定沒收銷燬；又用以直接包裹或施用毒品之包
    裝或器具，因與上開毒品密切接觸，依現今採行之鑑驗技術
    ，無法與其盛裝之毒品完全析離，自應併依毒品危害防制條
    例第18條第1項前段之規定宣告沒收銷燬（最高法院94年度
    台上字第6213號判決意旨參照）。另由刑法第40條第3項之
    立法意旨「一、依現行實務見解，如有犯罪行為人死亡、逃
    匿等情形，除另行提起民事訴訟外，不得單獨宣告沒收（司
    法院院解字第2898號、第3403號、第3738號、第3834號解釋
    ）。惟因沒收已修正為具獨立性之法律效果，故其宣告，不
    必然附隨於裁判為之，且犯罪行為人因死亡、曾經判決確定
    、刑法第19條等事由受不起訴處分或不受理、免訴、無罪判
    決者；或因刑法第19條、疾病不能到庭而停止審判者及免刑
    判決者，均可單獨宣告沒收之，爰增訂第3項規定。另依逃
    犯失權法則（Fugitive Disentitlement），犯罪行為人逃
    避刑事訴追而遭通緝時，不論犯罪行為人在國內或國外，法
    院得不待其到庭逕為沒收與否之裁判。爰參照德國刑法第73
    條、第76a條、日本刑法改正草案第76條、第78條、美國聯
    邦法典第28篇第2466條、反貪腐公約第54條第1項第c款及UN
    ODC2005年防制洗錢與資助恐怖行動法範本，於第3項增訂上
    揭因事實上或法律上原因未得追訴犯罪行為人之犯罪或判決
    有罪者，得單獨宣告沒收之規定。」，可見所謂「因事實上
    或法律上原因」，係指被告因疾病不能到庭、逃匿、死亡、
    欠缺責任能力、已判決確定等情形，無從接受司法機關之偵
    查、審判，或受不起訴處分、不受理、免訴、無罪判決而言
    。
三、經查：
(一)被告前因違反毒品危害防制條例等案件，經臺灣士林地方檢
    察署（下稱士林地檢署）檢察官提起公訴，嗣經本院以111
    年度審重訴字第2號，以被告已死亡為由為公訴不受理判決
    確定，有該判決書及臺灣高等法院被告前案紀錄表在卷可查
    （見本院111年度審重訴字第2號卷第171至175頁、本院111
    年度單禁沒字第308號卷第18頁），並經本院核閱上開卷宗
    查明無訛，此部分之事實，已堪認定。
(二)扣案之白色結晶體塊1袋（實稱毛重0.8410公克【含1袋】，
    淨重0.6920公克，取樣0.0002公克，餘重0.6918公克，保管
    字號：士林地檢署110年度毒保字第656號，見士林地檢署11
    0年度毒偵字第16100號卷【下稱毒偵卷】第132頁）及毒品
    吸食器1組（保管字號：士林地檢署110年度保管字第2010號
    ，見毒偵卷第129頁)，經送交通部民用航空局航空醫務中心
    檢驗之結果，均檢出含有第二級毒品甲基安非他命成分，此
    有該中心110年9月13日航藥鑑字第0000000號毒品鑑定書（
    見毒偵卷第130頁）在卷可佐，足見上開扣案物品確均含毒
    品危害防制條例所稱之第二級毒品甲基安非他命成分無訛，
    核屬違禁物，揆諸首揭法條規定與說明，該扣案之毒品連同
    無法析離之塑膠袋、吸食器，不問屬於犯罪行為人與否，均
    應依毒品危害防制條例第18條第1項前段之規定宣告沒收銷
    燬之，此為刑法第38條第1項之特別規定，基於特別法優於
    普通法之原則，自應優先適用。至上開供取樣化驗之第二級
    毒品甲基安非他命，業已驗畢用罄不復存在，無從諭知沒收
    銷燬。又本案被告因死亡而受不受理判決確定，依前開說明
    ，屬刑法第40條第3項所指「因事實上、法律上原因未能追
    訴其犯罪或判決有罪」之情形，則依該條規定，檢察官自得
    單獨聲請宣告沒收，是聲請人就如附表各編號所示之扣案物
    聲請單獨宣告沒收銷燬或沒收，均有理由，應予准許。
四、依刑事訴訟法第455條之36第2項，毒品危害防制條例第18條
    第1項前段，刑法第11條、第40條第2項、第3項，裁定如主
    文。
中　　華　　民　　國　　111 　年　　8 　　月　　3 　　日
                  刑事第六庭　　法  官  林哲安
以上正本證明與原本無異。
如不服本裁定，應於裁定送達後5日內向本院提出抗告狀。因疫
情而遲誤不變期間，得向法院聲請回復原狀。
                                書記官  温育儷
中　　華　　民　　國　　111 　年　　8 　　月　　4 　　日
附表：
編號 名稱 備註 一 甲基安非他命1包 實稱毛重0.8410公克【含1袋】，淨重0.6920公克，取樣0.0002公克，餘重0.6918公克，保管字號：士林地檢署110年度毒保字第656號 二 吸食器1組 保管字號：士林地檢署110年度保管字第2010號